【裁判字號】    98,財管,95
【裁判日期】    990210
【裁判案由】    指定遺產管理人
【裁判全文】
灣板橋地方法院民事裁定              98年度財管字第95號
聲  請  人  乙○○
非訟代理人  甲○○
上列聲請人聲請對被繼承人丁○○指定遺產管理人事件，本院裁
定如下：
    主      文
指定丙○○（女、民國○○年○ 月○○日生、身分證統一編號：Ｚ000
000000號、住台北縣樹林市○○街○ 段328 巷2 弄38號）為被繼
承人丁○○（男、民國○○年○○月○○日生、身分證統一編號：Ｚ000
000000號、民國98年5 月13日死亡，生前最後住所為臺北縣新莊
市○○路4 號）之遺產管理人。
程序費用由被繼承人丁○○之遺產負擔。
    理      由
一、按繼承開始時，繼承人之有無不明，而無親屬會議或親屬會
    議未於一個月內選定遺產管理人者，利害關係人或檢察官得
    聲請法院選任遺產管理人，並由法院依公示催告程序，定6
    個月以上之期限，公告繼承人，命其於期限內承認繼承；又
    被繼承人之所有繼承人均拋棄其繼承權者，亦準用關於無人
    承認繼承之規定，民法第1177條、第1178條第2 項、第1176
    條第6 項分別定有明文。
二、本件聲請意旨略以：被繼承人丁○○（男、民國○○年○○月○○
    日生、身分證統一編號：Ｚ000000000號、生前最後住所為臺
    北縣新莊市○○路4 號）前向高雄銀行借貸，並提供不動產
    為擔保，嗣後由聲請人清償承受。惟被繼承人於98年5 月13
    日死亡，其繼承人均已死亡或已拋棄繼承權，而其親屬會議
    並未於一個月內選定遺產管理人，致聲請人對上開遺產無法
    行使權利，為確保聲請人之權利，請求鈞院依職權裁定指定
    被繼承人丁○○之胞妹丙○○為其遺產管理人等語。
三、本件聲請人主張被繼承人丁○○生前向高雄銀行借貸，並提
    供不動產為擔保，嗣後由聲請人清償承受，被繼承人丁○○
    於98年5 月13日死亡，其所有繼承人全部拋棄繼承，以及該
    被繼承人之親屬會議未於一個月內選定遺產管理人之事實，
    業據其提出臺灣高雄地方法院98年度司拍字第209 號民事裁
    定、他項權利證明書、他項權利移轉變更契約書、高雄銀行
    灣內分內函文、代償證明書、高雄銀行約合授信契約、板院
    輔家科春梅字第059913號函、繼承系統表、戶籍謄本等件（
    均影本）為證，並經關係人丙○○於98年12月7 日到庭陳稱
    屬實（見同日筆錄），復經本院依職權調取本院98年度司繼
    字第932 號、98年度司繼字第979 號拋棄繼承案宗卷核閱無
    訛，是認該聲請人之主張自堪信為真實。
四、從而，聲請人係被繼承人之債權人，其以利害關係人身分聲
    請指定被繼承人之遺產管理人，核與首揭規定尚無不合。又
    聲請人所聲請丙○○為被繼承人之遺產管理人，亦經丙○○
    到庭表示同意（參見上開筆錄）。經核丙○○係被繼承人之
    妹，其對於被繼承人之遺產狀況應較熟悉，就遺產管理人職
    務之遂行，有所助益，且丙○○已拋棄繼承，對於本件被繼
    承人之遺產並無法律上利害關係，應會秉公辦理，要不致有
    利害偏頗之虞，為保障債權人之利益及期程序之公正、公信
    起見，本院認以選任丙○○為被繼承人丁○○之遺產管理人
    為適當。
五、至被繼承人丁○○之繼承人既均拋棄繼承，其遺產依民法第
    1176條第6 項準用關於無人承認繼承之規定，依同法第1185
    條規定，於清償債權並交付遺贈物後，如有賸餘，應歸屬國
    庫，附予敘明。
六、依非訟事件法第157 條，裁定如主文。
中    華    民    國    99    年    2     月    10    日
                  家事法庭        法  官  劉大衛
以上正本係照原本作成。
如對本裁定抗告須於裁定送達後10日內向本院提出抗告狀，並應
繳納抗告費新台幣1,000元。
中    華    民    國    99    年    2     月    10    日
                                  書記官  高玉彬

司法院資訊處製作；財團法人民間司法改革基金會備份。
